臺灣高等法院臺南分院刑事裁定　　　　　　　九十三年度交聲再字第三三號　 敬
　　再審聲請人
　　即受判決人　甲　○　○
右列聲請人因公共危險等案件，對於最高法院九十二年臺上字第七四一五號確定判決
中華民國九十二年十二月三十一日第三審確定判決（本院九十年度交上訴字第五二九
號、臺灣臺南地方法院八十九年度交訴字第三七七號、臺灣臺南地方法院檢察署八十
九年度偵字第五九二四號）聲請再審，本院裁定如左：
    主    文
再審之聲請駁回。
    理    由
一、聲請意旨略稱：為聲請人因觸犯業務上過失致死及駕車肇事逃逸等情事，依據刑
    事訴訟法第四百二十條第一項第六款之規定，有罪之判決確定後，如因發現確實
    之新證據，足認受有罪判決之人，應受無罪、免訴、免刑或輕於原判決所認罪名
    之判決者，得為受判決人之利益，聲請再審。聲請人提出財團法人彰化基督教醫
    院於九十三年二月六日之診斷書，證明聲請人左耳聽力損失約十六分貝，右耳聽
    力損失約三十五分貝，同年二月十七日尚且要做喉嚨切片檢查，該新證據，足資
    證明聲請人決無肇事逃逸之情事。
  (一)緣聲請人為駕駛聯結車之司機，於八十九年五月十一日七時四十分許，駕駛車牌
    ＨＹ－四三七號曳引車，沿台南縣麻豆鎮○○○路由北往南方向行駛，行經前揭
    路段六十號前發生車禍，造成被害人林玉娟死亡，因不知事故之發生，亦無煞車
    、停車，往前一直開，證人許財林證稱：「認為被告不知道有發生車禍。」，證
    人林清益亦證稱：「駕駛應該不知道撞到人」，但所謂「我認為」、「我想」乃
    證人之個人意見或推測之詞，不得做為證據。原確定判決以證人住處距離肇事現
    場約三十公尺，可聽到撞擊聲音，而聲請人行駛中有將車窗打開約六、七公分，
    依其情形亦應聽得到撞擊聲，而判決聲請人肇事逃逸。然從臺灣省台南區車輛行
    車鑑定委員會鑑定意見書載明車損情形：「聯結車之子車右後輪有輕機車之漆痕
    」，除此之外，車輛其他部分均無肇事之痕跡，且聲請人以駕駛為常業，聽力已
    檢查受損，行駛中人的聽力與靜止中之人員所受音波傳達又很大的差異，車上並
    無撞擊點，無聽到撞擊聲，不知道有肇事之情事，並非卸責肇事逃逸之。又依人
    類之本性觀之，肇事逃逸者通常肇事時會有踩煞車之舉動，而後逃逸，聲請人之
    聯結車並無停止亦無加速，更無煞車，請法官明察。
  (二)停放路邊之ＱＳ－六二０號大貨車，原確定判決認為是否有過失，乃另一法律問
    題，不能據此免除聲請人之過失責任，然其調查並不完整，聲請人聯結車並無撞
    擊點，僅子車右後輪有輕機車之漆痕，聲請人是否有行為期待可能性之罪責，應
    詳為調查。且聲請人就民事賠償部分已與被害人家屬達成和解理賠，懺悔保護被
    害人之心，絕無怨言，更希望能安撫被害人家屬，使傷害減至最少。
  (三)綜合言之，以罪疑惟輕之法理、期待可能性之刑事責任，應給予聲請人無罪或給
    予緩刑之判決，以服民心，小民為保障權益，爰依法請求再審云云。
二、按因發見確實之新證據，足認受有罪判決之人應受無罪、免訴、免刑或輕於原判
    決所認罪名之判決者，得聲請再審，固為刑事訴訟法第四百二十條第一項第六款
    所明定。惟所謂「發現確實之新證據」，係指該證據於事實審法院判決前業已存
    在，為法院、當事人所不知，不及調查斟酌，至其後始行發現，且就證據本身形
    式觀察，固不以絕對不須經過調查程序為條件，但必須顯然可認為足以動搖原有
    罪之確定判決，而為受判決人無罪、免訴、免刑或輕於原判決所認罪名之判決者
    為限。亦即該「新證據」須可認為確實具有足以動搖原確定判決，而對受判決人
    為更有利判決之「確實性」外，尚須具備該證據係在事實審法院於判決前已存在
    ，因未經發現，不及調查斟酌，或審判時未經注意，至其後始行發現之「嶄新性
    」特質，二者均屬不可或缺，倘若未具備上開「確實性」與「嶄新性」二種聲請
    再審新證據之特性，即不能據為聲請再審之原因。又若判決前已經當事人提出或
    聲請調查之證據，經原法院捨棄不採者，即非該條款所謂發見之新證據，不得據
    為聲請再審之原因。（最高法院七十七年度台上字第五十五號、七十八年度台抗
    字第一四五號判決參照）。
三、經查：
  (一)再審聲請人甲○○提出其於九十三年二月六日前往財團法人彰化基督教醫院接受
    純音聽力檢查之聽力障礙診斷證明書一紙，欲證明其於事故當時因聽力障礙，確
    實未發現事故發生而離開，並非肇事逃逸云云。然聲請人所提出之診斷證明係於
    九十三年二月六日所為，該聽力檢查之日期亦為九十三年二月六日，有該診斷證
    明書正本附卷可稽，該證據並非於系爭案件事實審法院判決前已經存在，因未經
    發現，不及調查斟酌，或審判時未經注意之證據，實與刑事訴訟法第四百二十一
    條第六款「發現新證據」之要件有違。況聲請人提出之診斷證明書僅能證明聲請
    人於九十三年二月間受有聽力障礙之情事，尚無法證明聲請人於八十九年五月十
    一日車禍發生時，是否亦因聽力障礙而無法聽聞事故之發生，該證據存在於事故
    發生二年多之後，聲請人提出該項證據，實非不須經調查即可推翻或動搖原確定
    判決所認定事實之確實新證據。
  (二)又本院原確定判決認定聲請人肇事逃逸之犯行，乃係經本院受命法官勘驗事故現
    場，並審酌證人許財林及林清益之證詞，認該二證人於距離撞擊點約有三十公尺
    ，均有聽到撞擊聲，聲請人開車當時車窗並未關閉，亦應有聽到撞到機車之聲音
    ，始符常情，因而認聲請人甲○○所辯伊未聽到撞擊之聲音等情，顯係卸責之詞
    ，不足採信（詳見本院九十二年度交上訴字第五二九號判決之理由(一)），原確定
    判決已詳述認定聲請人有罪之依據；聲請人於本件再審聲請時，另爭執證人許財
    林證稱：「認為被告不知道有發生車禍」，證人林清益亦證稱：「駕駛應該不知
    道撞到人」之證詞，及事故發生時停放路邊之ＱＳ－六二０號大貨車亦有過失，
    原確定判決未詳為調查云云，然證人之證詞「我認為」、「我想」乃證人之個人
    意見或推測之詞，不得做為證據，且停放路邊之ＱＳ－六二０號大貨車，原確定
    判決認為是否有過失，乃另一法律問題，不能據此免除聲請人之過失責任，最高
    法院亦已於九十二年台上字第七四一五號確定判決中詳予說明，亦有該確定判決
    影本附卷可參，按第二審法院就案內所有證據本於調查所得心證，分別定其取捨
    ，而為事實之判斷，本屬其職權之行使，又證據之證明力，亦即證據之價值判斷
    ，由第二審法院本其自由心證，依據證據法則，而為合理之判斷證據之證明力，
    係屬法院依職權之合法行使，本件聲請人所述理由，無非係就證據證明力及事實
    認定再為爭執而已，實非適法之再審理由。
四、綜上所述，聲請人所提出據以聲請再審之診斷證明書，並非於事實審法院判決前
    業已存在，為法院、當事人所不知，不及調查斟酌，至其後始行發現之證據，而
    其他再審理由，乃就確定判決前已爭執之事項及證據證明力再為爭執，其與刑事
    訴訟法第四百二十條第一項第六款「發現確實之新證據」之規定，顯然不合，揆
    諸首揭說明，應認無再審之理由，自應予以駁回。
五、據上論斷，應依刑事訴訟法第四百三十四條第一項裁定如主文。
中    華    民    國    九十三      年      三        月      十八      日
                                  臺灣高等法院臺南分院刑事第六庭
                                      審判長法官  蔡    崇    義
                                            法官  宋    明    中
                                            法官  許    進    國
右正本證明與原本無異。
如不服本裁定，應於送達後五日內向本院提出抗告狀。
                                      法院書記官  李    淑    華
中    華    民    國    九十三      年      三        月     二十二     日
